【裁判字號】    91,重訴,962
【裁判日期】    921007
【裁判案由】    清償借款
【裁判全文】
臺灣高雄地方法院民事判決  九十一年度重訴字第九六二號
    原      告  華南商業銀行股份有限公司
    法定代理人  己○○
    訴訟代理人  戊○○
                乙○○
    被      告  丁○○
                壬○○
                庚○○
右當事人間請求清償借款事件，經本院於民國九十二年九月二十二日言詞辯論終結，
本院判決如左：
    主    文
原告之訴及假執行之聲請均駁回。
訴訟費用由原告負擔。
    事    實    及    理    由
一、本件被告丁○○、庚○○經合法通知，未於言詞辯論期日到場，核無民事訴訟法
    第三百八十六條所列各款情形，爰依原告之聲請，由其一造辯論而為判決。
二、原告主張訴外人丙○○邀被告三人為連帶保證人，於民國八十六年六月十四日向
    高雄市小港區農會（下稱小港區農會）借款新台幣（下同）四千四百萬元，約定
    借款期限為八十六年六月十四日起至八十九年六月十四日止，期間按月付息，到
    期將借款本金一次清償，利息按小港區農會基本放款利率加週年利率百分之二點
    二五計算，並隨小港區農會基本放款利率調整而變動，如未按期付息，即喪失期
    限利益，全部債務視為到期；若逾期清償，逾期在六個月以內者，按上開利率百
    分之十，逾期超過六個月者，按上開利率百分之二十計付違約金。嗣原告於九十
    年九月十四日受讓小港區農會信用部之全部業務（包括本件債權）。詎訴外人丙○○僅繳納利息至八十七年十一月十三日止，即未再依約繳納利息，屢經催討均
    置之不理，全部債務視為到期，尚欠原告四千四百萬元及利息、違約金迄未清償
    ，而被告均為本件借款之連帶保證人，自應與丙○○負連帶清償之責，原告爰依
    連帶保證之法律關係，請求被告連帶給付借款四千四百萬元及其利息、違約金。
    從而聲明：（一）被告應連帶給付原告四千四百萬元，及自八十七年十一月十四
    日起至清償日止，按週年利率百分之九點九計算之利息，並自八十七年十二月十
    五日起至清償日止，逾期在六個月以內者，按上開利率百分之十，逾期超過六個
    月者，按上開利率百分之二十計算之違約金。（二）願供擔保請准宣告假執行。
三、被告丁○○、庚○○均未於言詞辯論期日到場，亦未提出書狀為何聲明或陳述。
    另被告壬○○則以本件借款人丙○○於八十六年五月三十日即出海捕魚，至同年
    六月二十三日始進港，於本件借款日即八十六年六月十四日不可能向小港區農會
    借款，本件消費借貸契約既未成立，連帶保證契約自無從成立。且被告壬○○並
    無擔任本件連帶保證人之意思，當初係因被告壬○○在訴外人辛○○所開設之保
    齡球館工作，辛○○以土地暫時寄放在被告壬○○名下，而土地過戶需要簽名並
    簽署授信約定書為由，要求被告壬○○在空白紙片及授信約定書上簽名，被告壬○○不知道自己會變成連帶保證人等語置辯。並聲明：（一）駁回原告之訴。（
    二）如受不利判決，願供擔保請准免為假執行。
四、按稱保證者，謂當事人約定，一方於他方之債務人不履行債務時，由其代負履行
    責任之契約，為民法第七百三十九條所明定。故保證債務乃從債務，以主債務之
    存在為前提。如主債務尚未發生，則保證債務即無由獨立存在（最高法院八十三
    年台上字第二一四三號判決意旨參照）。而保證債務之所謂連帶，係指保證人與
    主債務人負同一債務，對於債權人各負全部給付之責任者而言，連帶保證債務不
    過保證人喪失先訴及檢索抗辯權，仍不失為保證債務之一種，即仍屬從債務。經
    查：
（一）依原告所提本件借款申請書、借據及借款人丙○○之授信約定書上所載日期觀
      之，丙○○簽署借款申請書及授信約定書之日期（即對保日）應為八十六年六
      月十二日，而簽署借據之日期（即借款日）應為八十六年六月十四日；惟查，
      丙○○係於八十六年五月三十日擔任穩順號漁船之船長出海捕魚，至同年六月
      二十三日始回港，此有漁船出港申請書一紙在卷可憑，則丙○○本人於八十六
      年六月十二日、十四日均不在台灣，係在海上捕魚之事實，堪予認定，即本件
      借款申請書、借據、丙○○之授信約定書等文件，均不可能由丙○○親自簽名
      蓋章。又證人丙○○曾於本件準備程序期日到庭證述：「（提示證人丙○○之
      授信約定書及借款申請書、借據，是否你親自簽名？）都不是我簽名的。印章
      也不是我的，我今天有帶我的印章三顆來。」、「（有無授權讓別人替你在上
      開文件簽名？）沒有。」、「（有無同意擔任四千四百萬元的借款人？）沒有
      ，我不知道有這回事。」等語（見本院九十二年一月二十九日準備程序筆錄）
      ，而原告對證人丙○○上開證言亦不爭執；綜上以觀，足認丙○○並未向小港
      區農會借用本件四千四百萬元之款項，丙○○與小港區農會間並未成立本件消
      費借貸契約。至證人即本件借款對保人甲○○雖曾到庭證稱：「（借據是否由
      你經手辦理？）是，全部借款人及連帶保證人都是在我面前親自簽名，但是蓋
      章就不一定‧‧‧」等語，然丙○○於八十六年六月十四日並不在台灣，不可
      能親自在借據上簽名之事實，已如前述，是證人甲○○上開證詞顯與事實不符
      ，不足採信。
（二）原告又主張小港區農會曾於八十八年間就本件債權，向本院聲請對借款人丙○○發支付命令，並經本院以八十八年度促字第六四六六號核發在案，因丙○○
      未對該支付命令提出異議，支付命令已確定，故丙○○與原告間已成立本件消
      費借貸契約等語，並提出本院八十八年度促字第六四六六號支付命令及確定證
      明書各一件為證。然按債務人對於支付命令未於法定期間合法提出異議者，支
      付命令與確定判決有同一之效力，民事訴訟法第五百二十一條第一項固有明文
      。惟於上開支付命令確定後，丙○○雖有給付原告四千四百萬元及利息、違約
      金之義務，但此項給付義務係因支付命令確定而發生，不能據以回溯認定丙○○與小港區農會於八十六年間已成立本件消費借貸契約。故原告前開主張並不
      足採。
（三）承上，丙○○與小港區農會間並未成立本件四千四百萬元之消費借貸契約，則
      揆諸首揭法條及說明，主債務（即消費借貸契約）既未發生，從債務（即連帶
      保證契約）即無由獨立存在，亦即本件被告對小港區農會及嗣後承受債權之原
      告均不負本件四千四百萬元借款之連帶保證債務。
五、綜上所述，訴外人丙○○與小港區農會間並未成立本件消費借貸契約，則被告三
    人與小港區農會間亦未成立連帶保證契約，小港區農會不得依連帶保證關係向被
    告請求連帶清償本件債務，原告自無從以債權受讓人之身分請求被告連帶清償本
    件借款四千四百萬元及其利息、違約金。從而，原告依連帶保證之法律關係，請
    求被告連帶給付原告四千四百萬元，及自八十七年十一月十四日起至清償日止，
    按週年利率百分之九點九計算之利息，並自八十七年十二月十五日起至清償日止
    ，逾期在六個月以內者，按上開利率百分之十，逾期超過六個月者，按上開利率
    百分之二十計算之違約金，為無理由，應予駁回。
六、原告受敗訴判決，其假執行之聲請即失所依據，應併予駁回。
七、本件事證已臻明確，兩造其餘攻擊防禦方法及舉證，核於判決結果不生影響，爰
    不一一論斷，附此敘明。
據上論結，本件原告之訴為無理由，依民事訴訟法第三百八十五條第一項前段、第七
十八條，判決如主文。
中      華      民      國    九十二    年      十      月      七      日
                              臺灣高雄地方法院民事第二庭
~B審判長法官  楊富強
~B法      官  曾淑娟
~B法      官  楊筑婷
右為正本係照原本作成。
如不服本判決，應於送達後廿日內，向本院提出上訴狀並表明上訴理由，如於本判決
宣示後送達前提起上訴者，應於判決送達後十日內補提上訴理由書（須附繕本）。
中      華      民      國    九十二    年      十      月      七      日
~B法院書記官  胡淑芳


司法院資訊處製作；財團法人民間司法改革基金會備份。
